---
title: "Génération automatique de rapports"
author: "Joël Gombin"
date: "24/07/2014"
output:
  ioslides_presentation:
    incremental: no
    keep_md: yes
    widescreen: yes
runtime: shiny
---

```{r echo = FALSE, message=FALSE}
require(knitr)
hook_source_def = knit_hooks$get('source')
knit_hooks$set(source = function(x, options){
  if (!is.null(options$verbatim) && options$verbatim){
    opts = gsub(",\\s*verbatim\\s*=\\s*TRUE\\s*", "", options$params.src)
    bef = sprintf('\n\n    ```{r %s}\n', opts, "\n")
    stringr::str_c(bef, paste(knitr:::indent_block(x, "    "), collapse = '\n'), "\n    ```\n")
  } else {
     hook_source_def(x, options)
  }
})
```

## Pourquoi générer automatiquement des rapports ?

- Dans une logique de recherche : recherche reproductible
- Documenter ce qu'on a fait
- Expliquer à d'autres ce qu'on fait
- Faire du suivi de version
- Nouvelles données produites de manière récurrente
- ...

## La logique de base

Combiner :

- un language décrivant le document (HTML, LaTeX...),
- et du code R, évalué et traduit dans le language décrivant le document.

Ensuite un programme évalue le code R et le traduit (`Sweave`, `knitr`...). Il peut aussi restituer le code R, en le mettant en forme.

## Les possibilités

Historiquement, cette logique a été inventée pour produire du LaTeX (`Sweave`). 

Aujourd'hui, `knitr` peut générer du LaTeX, du HTML, du Markdown, du AsciiDoc et du reStructuredText. 

En utilisant [`pandoc`](http://johnmacfarlane.net/pandoc/), on rajoute toute une série d'autres formats : Word (docx), Open/LibreOffice (odt), slides HTML5 (comme cette présentation !), E-books (e-pub...), du Org-mode, etc. 

## Et concrètement ?

Rstudio facilite considérablement le travail. Il suffit de créer un document RMarkdown pour pouvoir exporter - avec la même source ! - en PDF (LaTeX), HTML, Word. On peut également faire une présentation (HTML5 ou Beamer), et même un document interactif (page HTML ou présentation) !

La syntaxe markdown est minimaliste et très simple.

## Un exemple d'interactivité

```{r, echo=FALSE}
library(shiny)
inputPanel(
  selectInput("n_breaks", label = "Number of bins:",
              choices = c(10, 20, 35, 50), selected = 20),
  
  sliderInput("bw_adjust", label = "Bandwidth adjustment:",
              min = 0.2, max = 2, value = 1, step = 0.2)
)

renderPlot({
  hist(faithful$eruptions, probability = TRUE, breaks = as.numeric(input$n_breaks),
       xlab = "Duration (minutes)", main = "Geyser eruption duration")
  
  dens <- density(faithful$eruptions, adjust = input$bw_adjust)
  lines(dens, col = "blue")
})
```

## La syntaxe des chunks

Un chunk est un bout de code R qui doit être executé. 

Le code peut être "inline", il est alors introduit par :

```{r eval=FALSE}
ceci est une évaluation de `r 2 + 3`
```

ceci est une évaluation de `r 2 + 3`

Sinon, un chunk se présente de la manière suivante :

```{r verbatim = TRUE, eval=FALSE, message=FALSE}
d <- rnorm(1000, 50, 20)
hist(d)

```

## La syntaxe des chunks

```{r echo=TRUE}
d <- rnorm(1000, 50, 20)
hist(d)

```

## Voilà, c'est aussi simple que ça !

Rmarkdown peut aussi gérer : bibliographie et citations, la compilation de notebooks, d'autres styles de présentation, des templates personnalisés, des formats créés ad hoc...

Ah, et au fait : `knitr` peut gérer d'autres languages que R - en théorie, [n'importe lesquels](http://yihui.name/knitr/demo/engines/)  !

## Retrouver le code de cette présentation

Sur [mon github](http://www.github.com/joelgombin/MeetUpR)

Pour en savoir plus : 

- le [site de knitr](http://yihui.name/knitr/)
- le [site de Rmarkdown](http://rmarkdown.rstudio.com/)
